【裁判字號】    92,易,1499
【裁判日期】    921013
【裁判案由】    業務侵占等
【裁判全文】
臺灣臺北地方法院刑事判決                        九十二年度易字第一四九九號
    公  訴  人  臺灣臺北地方法院檢察署檢察官
    被      告  甲○○
右列被告因業務侵占案件，經檢察官提起公訴（九十一年度偵字第二一一八三號），
本院判決如左：
    主  文
甲○○連續意圖為自己不法之所有，而侵占對於業務上所持有之物，處有期徒刑捌月
。
    事  實
一、甲○○自民國八十九年六月一日起，擔任臺北縣新店市○○街五十一巷五號七樓
    「新綠卡公寓大廈管理委員會」（以下簡稱新綠卡管委會）之總幹事一職，負責
    向新綠卡公寓大廈住戶收取管理費後，存入該管委會帳戶等工作，為從事業務之
    人。詎意圖為自己不法之所有，基於概括之犯意，自九十一年一月間起至同年三
    月初某日止，在上址新綠卡管委會內陸續收取住戶繳納之管理費後，連續多次將
    業務上所收取之管理費侵占入己，合計達新臺幣（下同）九萬八千四百元。嗣於
    九十一年三月間新綠卡管委會財務委員乙○○發覺存入新綠卡管委會帳戶內之管
    理費短少，始知悉上情。
二、案經新綠卡管委會訴由臺灣臺北地方法院檢察署檢察官偵查起訴。
    理  由
一、訊據被告甲○○固供承其於上開時、地收取新綠卡公寓大廈住戶繳納之管理費九
    萬八千四百元後，未存入告訴人新綠卡管委會帳戶內等情，然矢口否認有何業務
    侵占之犯行，辯稱：我在九十一年二月間帶著收到的管理費九萬多元，至台灣台
    北地方法院新店簡易庭辦理催繳管理費事宜，回到社區後發覺背包遺失，返回後
    找到背包，但裡面的錢已經不見了，並非我所侵占云云。經查，告訴人九十一年
    一、二月份之管理費僅有短缺七萬三千元，經清查比對同年三月間之收據存根後
    ，始發現被告另已於同年三月初收取三月份管理費二萬五千四百元等情，業據告
    訴人委由代理人乙○○指述綦詳，並有告訴人九十一年三月份管理費收據影本十
    二件附卷可稽，堪信為真，顯然被告於九十一年一、二月間及三月初侵占之款項
    ，應分別為七萬三千元及二萬五千四百元之事實，應堪認定；是被告配合告訴人
    指訴之侵占款項總額，所稱其係於九十一年二月間即遺失管理費九萬多元云云，
    即明顯與告訴人九十一年二月份管理費僅短少七萬三千元之事理不符，應難採信
    。加以被告所稱遺失管理費之時間九十一年二月間，核與其於偵查中所述之遺失
    時間九十年十二月或九十一年一月間顯有出入，又被告擔任告訴人之總幹事，於
    遺失高達九萬多元之管理費後，不向警察機關報案，亦未告知告訴人管委會相關
    工作人員等情，並顯與經驗法則不符；參諸被告早於九十一年三月間證人乙○○
    發覺管理費短缺之後，即向告訴人坦承挪用公款九萬八千四百元等情，有切結書
    影本一紙在卷足據，是其空言所辯係遺失管理費，並未侵占云云，自屬卸責之詞
    ，不足採信。此外，被告上開犯行，並有告訴人九十一年度一月份、二月份、三
    月份收支明細、告訴人帳戶存摺影本一份等在卷可稽，本件事證自臻明確，被告
    犯行堪以認定。
二、按刑法上所謂業務，係指個人基於其社會地位繼續反覆所執行之事務，其主要部
    分之業務固不待論，即為完成主要業務所附隨之準備工作與輔助事務，亦應包括
    在內，最高法院著有七十一年臺上字第一五五○號判例要旨可參。被告甲○○擔
    任告訴人新綠卡管委會總幹事一職，負責向新綠卡公寓大廈住戶收取管理費，為
    從事業務之人，其侵占其因業務關係而取得占有之管理費，所為係犯刑法第三百
    三十六條第二項之業務侵占罪。被告前後多次犯行，時間緊接，犯罪手法相同，
    觸犯構成要件同一之罪名，顯係基於概括犯意為之，為連續犯，應依刑法第五十
    六條之規定論以一罪，並加重其刑。爰審酌被告於偵、審程序飾詞狡辯，且未賠
    償告訴人之損失，犯罪後態度不佳，及其犯罪之動機、手段、所生危害、品行等
    一切情狀，量處如主文所示之刑。
據上論斷，應依刑事訴訟法第二百九十九條第一項前段，刑法第五十六條、第三百三
十六條第二項，罰金罰鍰提高標準條例第一條前段，判決如主文。
本案經檢察官侯少卿到庭執行職務
中      華      民      國     九十二     年      十     月     十三    日
                                        臺灣臺北地方法院刑事第四庭
                                              審判長法  官  黃雅芬
                                                    法  官  吳定亞
                                                    法  官  楊代華
右正本證明與原本無異。
如不服本判決，應於判決送達後十日內，向本院提出上訴狀。
                                                    書記官  廖純瑜
中      華      民      國     九十二     年      十     月     十三    日
附錄本案論罪科刑法條全文：
刑法第三百三十六條
對於公務上或因公益所持有之物，犯前條第一項之罪者，處一年以上七年以下有期徒
刑，得併科五千元以下罰金。
對於業務上所持有之物，犯前條第一項之罪者，處六月以上五年以下有期徒刑，得併
科三千元以下罰金。
前二項之未遂犯罰之。


司法院資訊處製作；財團法人民間司法改革基金會備份。
